【裁判字號】    90,上訴,2640
【裁判日期】    920225
【裁判案由】    毒品危害防制條例
【裁判全文】
台灣高等法院刑事判決                            九十年度上訴字第二六四號
    上  訴  人  臺灣新竹地方法院檢察署檢察官
    上  訴  人
    即  被  告  庚○○
    選任辯護人  吳秀菊律師
    上  訴  人
    即  被  告  丙○○
    選任辯護人  邱創舜律師
右上訴人因違反毒品危害防制條例案件，不服台灣新竹地方法院八十九年度訴字第五
五六號中華民國九十年五月三十一日第一審判決（起訴案號：台灣地方法院檢察署八
十九年度偵字第三二六０號），提起上訴，本院判決如左：
    主  文
原判決（除丙○○被訴販賣第一級毒品部分外）撤銷。
庚○○連續轉讓第二級毒品，累犯，處有期徒刑捌月，安非他命（淨重肆佰肆拾點捌
參公克）沒收銷燬之；磅秤壹台、分裝袋柒大包均沒收。又連續販賣第二級毒品，處
有期徒刑拾壹年拾月，安非他命（淨重肆佰肆拾點捌參公克）沒收銷燬之；磅秤壹台
、分裝袋柒大包均沒收；犯罪所得新台幣貳仟元沒收之，如全部或一部不能沒收時，
以其財產抵償之。又持有第一級毒品，處有期徒刑壹年拾月，海洛因（淨重壹佰陸拾
肆點參公克）沒收銷燬之。應執行有期徒刑拾肆年，海洛因（淨重壹佰陸拾肆點參公
克）、安非他命（淨重肆佰肆拾點捌參公克）沒收銷燬之；磅秤壹台、分裝袋柒大包
均沒收；犯罪所得新台幣貳仟元沒收之，如全部或一部不能沒收時，以其財產抵償之
。
丙○○被訴販賣及轉讓第二級毒品部分均無罪；其他上訴駁回。
    事  實
一、庚○○因違反麻醉藥品管理條例案件，經台灣新竹地方法院判處有期徒刑五月確
    定，於民國八十四年二月九日執行完畢。嗣其於八十九年三月九日承租新竹市○○街五六號二樓之二房屋，並約定租期自八十九年三月十五日起。庚○○明知海
    洛因、安非他命係屬禁止持有、轉讓或販賣之第一級、第二級毒品。其竟基於概
    括犯意，自八十八年十一月間某日起至八十九年五月間某日止，先後多次在新竹
    縣新豐鄉道○街一二六巷十三之三號江源富住處及上揭租屋處，轉讓第二級毒品
    安非他命予其友江源富吸用。其於八十九年三月十五日後之某日，另基於販賣第
    二級毒品安非他命營利之概括犯意，在某不詳地點，以每兩新台幣（以下同）一
    萬至兩萬元之價格，向某不詳姓名之人販入安非他命，秤重分裝成小包裝後，於
    八十九年四、五月間，第一次在右揭新竹市○○街五六號二樓租處外面、第二次
    在右揭租屋內，以每公克一千元之價格，先後販賣第二級毒品安非他命予乙○○
    ，計得款二千元。其又於上開住處，持有丁○○（在逃，未經檢察官起訴）於八
    十九年六月八日上午七時所交付之第一級毒品海洛因塊磚一塊及粉末三小包，合
    計淨重一百六十四點三公克。嗣經警於八十九年六月八日下午二時三十分許在上
    開租屋住址查獲該海洛因共淨重一百六十四點三公克、安非他命共淨重四百四十
    點八三公克、及其所有供分裝右揭安非他命用之磅秤一台及空分裝袋七大包。
二、案經新竹縣警察局竹北分局報請臺灣新竹地方法院檢察署檢察官偵查起訴。
    理  由
甲、庚○○部分：
一、訊據上訴人即被告庚○○矢口否認持有第一級毒品海洛因，辯稱：丁○○放海洛
    因在右揭查獲地點時，伊不知情，因海洛因是放在客廳，而伊只住一個房間，且
    那房子有五個人有鑰匙；伊亦未轉讓安非他命；販賣部分伊是冤枉的，是證人乙○○挾怨報復云云。經查：
  (一)右揭新竹市○○街五十六號二樓之二住處，係由被告庚○○偕其女友劉秀玲於八
    十九年三月九日一起前往向曾志華承租，約定租期自八十九年三月十五日起，並
    由被告庚○○和劉秀玲冒充陳菁名義訂立租賃契約，且由被告庚○○在契約書上
    書立「陳菁」之姓名、住址及
    卷（詳見原審卷二第三六三頁、三六四頁），且有房屋租賃契約書影本一份在卷
    （見偵查卷第一０七頁）。再證人曾志華亦於原審證述右揭房屋是被告庚○○來
    租的（詳見原審卷一第一八六頁）。
  (二)警方於右開時、地查獲毒品海洛因、安非他命、磅秤及空分裝袋之經過，業據被
    告庚○○於警訊中供承在卷（詳見偵查卷第四頁反面），並有扣押物品清單在卷
    （見偵查卷第三七至三七之二頁）。再證人劉秀玲亦於警訊中證述在卷（詳見原
    審卷二第三一九頁反面）。又證人即查獲之警員戊○○於原審證稱：查獲之安非
    他命和海洛因分別都放在客廳辦公桌內的數個鐵櫃裡，海洛因還有半塊之多，安
    非他命部分分裝好放在小袋子內，磅秤、分裝袋也都放在鐵櫃抽屜裡（詳見原審
    卷一第一三八頁）；復於本院調查時證稱：當時請新竹地檢檢察官核發搜索票，
    我們拿搜索票去，我同事假裝是第四台人員騙被告開門，我們有表明身分及拿搜
    索票給他們看，我記得庚○○好像一直很緊張，一直要誤導我們到外面去，後來
    我記得是在辦公桌的抽屜裡面搜到海洛因、安非他命毒品，當時也有搜其他的房
    間，當時庚○○的女朋友劉秀玲也在現場（詳見本院卷二第六頁）。另右揭查獲
    之海洛因及安非他命經鑑定結果，確係海洛因及安非他命無訛，且海洛因共淨重
    一六四．三公克、安非他命共淨重四四０．八三公克，此有法務部調查局鑑定通
    知書在卷（見偵查卷第一０八頁、第一七０頁）。
  (三)被告庚○○先後於警訊、偵查、原審及本院調查時均供稱：右揭查獲之海洛因是
    丁○○所寄放（詳見偵查卷第四頁反面、第三０頁、原審卷第三二頁、本院卷一
    第五三頁）。再證人即警員甲○○於本院調查時證稱：庚○○有說一級毒品是丁○○的，有帶我們去找丁○○；我們出發要去台北找丁○○時，庚○○與丁○○
    聯絡的時候是用有東西要還丁○○為理由約丁○○；我們在埋伏的時候庚○○有
    與丁○○通電話，丁○○有告訴庚○○說她發現附近有一部新竹來的車子，她覺
    得怪怪的，所以她不敢上樓（詳見本院卷二第六六頁、六七頁）。
  (四)被告庚○○於原審中供稱：伊有轉讓安非他命給江源富；他在八十九年五月間經
    常到伊租房子的地方吸用安非他命，他吸完以後會帶一點離開，都是伊提供的，
    伊記得有好幾次（詳見原審卷二第三六三頁、三六八頁）。再證人江源富於警訊
    中證稱：伊知道庚○○之毒品持有數量很大（詳見原審卷二第四六頁反面）；復
    於偵查中證稱：伊和庚○○很好，去年（指八十八年）十一、二月間他到伊家共
    拿了三次安非他命給伊（詳見原審卷第七五頁反面）。
  (五)證人乙○○於原審證稱：伊向庚○○買過二次安非他命，伊以一千元買約一公克
    的安非他命；是在四、五月間，第一次是在花園街租屋的外面，第二次是在租屋
    處裡面（詳見原審卷一第一八四頁、一八五頁）。
  (六)綜上：依被告庚○○右揭供稱毒品海洛因係丁○○所寄放，並參酌警員甲○○右
    開證詞，堪認本件扣案之海洛因係丁○○寄放於被告庚○○租屋處，是被告庚○○因丁○○之寄放毒品海洛因而持有第一級毒品之犯行足堪認定。再依被告庚○○右揭供認確有轉讓安非他命供證人江源富施用，並參酌證人江源富右揭證詞，
    顯見被告轉讓第二級毒品之犯行，亦堪認定。又依證人乙○○右揭證詞，並參酌
    扣案之安非他命淨重共達四四０．八三公克，數量之龐大顯已逾供被告庚○○自
    行吸用之所需。況扣案之安非他命若僅係供被告庚○○自行施用及供轉讓江源富
    施用，被告庚○○何須備有磅秤並將扣案之安非他命先行分裝成好放在小袋內。
    準此足徵證人乙○○右揭證述曾向被告庚○○購買二次安非他命之情事堪信為真
    。是被告庚○○販賣第二級毒品之犯行，亦洵堪認定。另斟之販賣安非他命之罪
    處罰極重，被告庚○○若非貪圖得利，當無甘冒被查獲之風險販入大量之安非他
    命，由此可見被告庚○○販賣安非他命予乙○○之犯行，顯係基於營利之意圖。
    惟斟之被告庚○○係於八十九年三月九日始簽約承租右揭房屋，並約定租期自八
    十九年三月十五日起，而右揭扣案之安非他命，係在右揭租屋處被查獲，且無證
    據證明右揭扣案之安非他命係之前已販入藏放他處，是堪認右揭扣案之安非他命
    應係八十九年三月十五日以後之某日才販入。至證人乙○○於本院調查時供稱：
    因警察跟伊說庚○○說房子是伊租的，伊是一氣之下才說向庚○○買過二次安非
    他命云云（詳見本院卷一第二０七頁），顯係迴護之詞。蓋被告庚○○於八十九
    年六月八日被查獲時並未提及藏放毒品之地點係乙○○所承租（詳見偵查卷第四
    至五頁），且證人乙○○右揭證稱向被告庚○○購買毒品安非他命之證詞係在原
    審所述，並非在警訊中所言。另證人己○○於本院證稱：乙○○曾叫伊去教訓庚○○云云（詳見本院卷第七二頁），不足採信。蓋證人乙○○於本院調查時已否
    認叫人要去教訓被告庚○○之情（詳見本院卷一第一九八頁），且衡之證人乙○○與被告庚○○間並無深仇大恨，其何須找人教訓被告庚○○。是被告庚○○辯
    稱乙○○係挾怨報復云云，顯係飾卸之詞，不足採信。
  (七)本件事證明確，被告庚○○之犯行足堪認定，自應依法論科。
二、核被告庚○○所為，其轉讓安非他命係犯毒品危害防制條例第八條第二項轉讓第
    二級毒品罪（起訴書誤載為第三項）；其販賣安非他命係犯同條例第四條第二項
    販賣第二級毒品罪；其持有海洛因係犯同條例第十一條第一項之持有第一級毒品
    罪。公訴意旨認被告庚○○係犯毒品危害防制條例第四條第一項之販賣第一級毒
    品罪，容有誤會（詳如後述），然其持有第一級毒品既為販賣第一級毒品之低度
    行為，起訴事實仍屬同一，起訴法條應予變更。被告庚○○多次販賣及轉讓第二
    級毒品犯行，時間緊接，犯罪構成要件各自相同，皆顯係基於概括犯意為之，均
    應依刑法第五十六條規定論以一罪並加重其刑（販賣第二級毒品部分，其中法定
    刑無期徒刑部分不得加重）。被告庚○○所犯上開各罪，犯意各別，罪名互殊，
    應予分論併罰。查被告庚○○曾因違反麻醉藥品管理條例案件，經原審法院判處
    有期徒刑五月，嗣於八十四年二月九日易科罰金執行完畢，此有「台灣高等法院
    被告全國前案紀錄表」在卷（見本院卷第一第二三頁），其於前開有期徒刑執行
    完畢後，五年內再犯右揭連續轉讓第二級毒品安非他命罪，為累犯，應刑法第四
    十七條規定遞予加重其刑。原審據以論科，原非無據。惟原審判決就被告庚○○
    部分有下列瑕疵：被告庚○○販賣安非他命部分，並未構成累犯，原審竟論以
    累犯；被告庚○○持有海洛因部分，並未構成累犯，原審亦論以累犯；被告
    丙○○並未與被告庚○○共同販賣第二級毒品安非他命（理由後述），原審卻認
    被告庚○○係共同販賣安非他命；扣案之安非他命係被告庚○○所有分別供販
    賣及轉讓之用，原審未說明係分別供販賣及轉讓用，卻分別在販賣及轉讓之主文
    項下諭知沒收銷燬；扣案之磅秤及分裝袋，係被告庚○○所有分別供販賣及轉
    讓安非他命用，原審卻認係被告丙○○所有。被告庚○○販賣安非他命所得二
    千元，原審未諭知沒收，如全部或一部不能沒收時，以其財產抵償之。被告庚○○上訴否認右揭犯行，雖無理由，惟原審判決關於被告庚○○部分既有上揭可議
    之處，自無可維持，應予撤銷改判。爰審酌被告庚○○年輕力強，不思以正當途
    徑獲取財富，竟為販賣安非他命犯行，且持有之毒品數量龐大，對於國人健康及
    社會治安危害甚鉅等情狀，分別量處如主文第二項所示之刑，並定其應執行之刑
    。海洛因淨重一六四．三公克，不問是否屬於被告庚○○，應依同條例第十八條
    第一項沒收銷燬；再扣案之安非他命淨重四四０．八三公克，係被告庚○○所有
    供販賣及轉讓之用，亦應依毒品危害防制條例第十八條第一項前段沒收銷燬之；
    又扣案之磅秤一台及空分裝袋七大包，係在被告庚○○右揭租屋處查獲，且係供
    其販賣安非他命及轉讓安非他命之用，自堪認係被告庚○○所有，爰依刑法第三
    十八條第一項第二款併予宣告沒收。被告庚○○先後二次販賣安非他命予乙○○
    ，每次得款一千元，總計得款二千元，自應依同條例第十九條第一項規定諭知沒
    收，如全部或一部不能沒收時，以其財產抵償之。
三、公訴意旨另認：被告庚○○基於概括犯意，自八十八年底起，販入海洛因後，再
    連續售予不特定之人牟利，涉有毒品危害防制條例第四條第一項之販賣第一級毒
    品罪嫌等語。經查被告庚○○固持有大量之海洛因已如前述，然該持有行為與販
    入該海洛因販賣，二者並無必然之關係，自難僅以持有之事實即遽行推認亦有販
    入或賣出海洛因之犯行。此外復查無積極證據足認被告庚○○確有公訴人所指之
    此部分犯行，尚難認定之，併予敘明。是檢察官上訴指稱被告庚○○犯販賣第
    一級毒品海洛因，為無理由。
四、按毒品危害防制條例第十七條關於減輕其刑之規定，係以運輸、販賣、吸用或持
    有毒品之行為人供出毒品之來源因而查獲為要件。查被告庚○○固曾供證案外人
    駱榮俊亦有販賣安非他命之犯行，並由檢察官起訴後，經原審法院以八十九年度
    訴字第五一七號刑事判決判處駱榮俊意圖販賣而持有第二級毒品罪刑。然被告庚○○於原審審訊時既稱：放在伊租住處之安非他命是丁○○提供的等語，則其所
    販賣、轉讓之安非他命來源自非駱榮俊甚明，自無上開減輕其刑規定之適用，附
    此敘明。
乙、被告丙○○部分：
一、公訴意旨略以：上訴人即被告丙○○於八十八年底起，以不詳之價格向不詳姓名
    之人，購入第一、二級毒品海洛因、安非他命後，即在二人承租之新竹市○○街
    五六號二樓之二住處，以電子秤予以秤重分裝為小包後，再以一公克一千元之價
    格，販賣予Ａ１及其他不特定之人，從中謀取一定差價之利潤。再以轉讓安非他
    命之概括犯意，先後多次轉讓予乙○○吸用。因認被告丙○○涉犯販賣第一、二
    級毒品及轉讓第二級毒品罪嫌。
二、訊據被告丙○○堅詞否認右揭犯行，辯稱：伊未販賣毒品，亦未轉讓毒品，乙○○所為不利於伊之證詞，可能是伊不理她所致等語。經查：
  (一)被告庚○○曾先後於警訊、偵查、原審及本院供稱右揭安非他命係被告丙○○所
    有，並稱被告丙○○曾叫伊載他去販賣毒品（詳見偵查卷第四頁反面、二八頁反
    面、原審卷一第一三四頁、本院卷第二二七頁）。再於原審供稱：當時警察叫伊
    咬出丙○○出來，所以伊才說安非他命是丙○○的；丙○○是老實人，他被伊、
    乙○○及丁○○利用，因他有錢；丙○○借伊錢後，但對伊的公司追的很緊，為
    報復他，才在警訊中說他家族在販賣安非他命（詳見原審卷第三三頁、三五頁）
    。另被告丙○○確曾借款一百五十萬元給被告庚○○供買車之用，此業據被告庚○○於原審供述在卷（詳見原審卷二第三六八頁），並有被告庚○○所簽發之本
    票及提供債權擔保之土地所有權狀等影本在卷（詳見偵查卷第一０一至一０六頁
    ）。又於警訊中供稱：伊提供毒品來源供警方查緝，希望能減輕伊刑責（詳見偵
    查卷第六二頁反面）。
  (二)證人乙○○於偵查中證稱：伊是在八十八年底認識丙○○後，才開始跟他拿毒品
    ；伊曾經聽過丙○○、庚○○在接行動電話與對方談交易地點、時間，並以術語
    幾分鐘代表毒品數量（詳見原審卷一第六二頁）。再於原審證稱：伊有時跟丙○○要安非他命，他都是免費提供伊吸（詳見原審卷第一０一頁）。又於本院供稱
    ：伊與丙○○曾是男女朋友；丙○○未曾拿安非他命給伊施用（詳見本院卷一第
    一九八頁、二０七頁）。
  (三)證人劉秀玲於偵查中證稱：伊只有看過丙○○去過花園街，但不曾看過他放安非
    他命（詳見偵查卷第三四頁）。
  (四)被告丙○○係於八十九年六月八日下午四時三十分許，在新竹市○○街被逮捕，
    此有報告書在卷（見偵查卷第二頁）。
  (五)綜上：依被告庚○○右揭供詞，可見其所就扣案之安非他命是否屬於被告丙○○
    所有，前後供述不一，自難率信。再右揭扣案之安非他命係在被告庚○○租屋處
    查獲，其係減輕自己之刑責，因而指稱該扣案之安非他命係屬被告丙○○所有之
    可能性極高，是被告庚○○右揭所為不利於被告丙○○之供詞，自難輕易採信。
    又證人乙○○就被告丙○○究竟有提供安非他命供其施用，亦前後供述不一，且
    被告丙○○與乙○○本係男女朋友，嗣被告丙○○因故與乙○○分手，乙○○是
    否因而心生不滿才故為不利被告丙○○之供述，亦屬可能，是證人乙○○右揭有
    瑕疵之證詞，亦難輕信。另依證人劉秀玲右揭證詞，可見本件扣案之安非他命尚
    難認定係屬被告丙○○所放置。按被告丙○○常至右揭花園街處所找被告庚○○
    ，自易令人起疑是否與被告庚○○共同從事販賣或轉讓毒品犯行，惟憑此尚難生
    確切無疑之心證以認定被告丙○○確有販賣或轉讓毒品犯行。此外復查無其他積
    極證據足資證明被告丙○○犯有公訴人所指右揭犯行，是被告丙○○被訴之犯罪
    事實，要屬不能證明。原審遽認被告丙○○有罪部分，自有未合。被告丙○○上
    訴請求撤銷改判，為有理由。是原審就被告丙○○判決有罪部分，應由本院撤銷
    改判，諭知被告丙○○無罪。檢察官上訴仍指稱被告丙○○涉犯販賣第一級毒品
    犯行，亦為無理由，應予駁回。
據上論斷，應依刑事訴訟法第三百六十九條第一項前段、第三百六十八條、第三百六
十四條、第二百九十九條第一項前段、第三百條、第三百零一條第一項，毒品危害防
制條例第四條第二項、第八條第二項、第十一條第一項、第十八條第一項前段、第十
九條第一項，刑法第十一條前段、第五十六條、第四十七條、第五十一條第五款、第
三十八第一項第二款，判決如主文。
本案經檢察官呂光華到庭執行職務。
中    華    民    國    九十二    年      二     月     二十五          日
                              台灣高等法院刑事第二十四庭
                                  審判長法  官  陳  貽  男
                                        法  官  李  世  貴
                                        法  官  陳  憲  裕
右正本證明與原本無異。
如不服本判決應於收受送達後十日內向本院提出上訴書狀，其未敘述上訴之理由者並
得於提起上訴後十日內向本院補提理由書（均須按他造當事人之人數附繕本）。
                                        書記官  劉  育  妃
中    華    民    國      九十二    年      二      月      二十五      日
附錄：本案論罪科刑法條全文
參考法條：
毒品危害防制條例第四條第二項：
製造、運輸、販賣第二級毒品者，處無期徒刑或七年以上有期徒刑，得併科新臺幣七
百萬元以下罰金。
毒品危害防制條例第八條第二項：
轉讓第二級毒品者，處六月以上五年以下有期徒刑，得併科新台幣七十萬元以下罰金
。
毒品危害防制條例第十一條第一項：
持有第一級毒品者，處三年以下有期徒刑、拘役或新臺幣五萬元以下罰金。


司法院資訊處製作；財團法人民間司法改革基金會備份。
